臺灣高雄地方法院刑事判決　　　　　　　　　　　　九十二年度訴字第二五七九號
　　公　訴　人　臺灣高雄地方法院檢察署檢察官
　　被　　　告　丙○○
　　指定辯護人　本院公設辯護人乙○○
右列被告因違反槍砲彈藥刀械管制條例案件，經檢察官提起公訴（九十二年度偵字第
一七六三○號），本院判決如左：
    主  文
丙○○共同未經許可，製造其他可發射子彈具有殺傷力之改造手槍，累犯，處有期徒
刑陸年，併科罰金新台幣參拾萬元，罰金如易服勞役，以罰金總額與陸個月之日數比
例折算；又未經許可，製造子彈，累犯，處有期徒刑壹年陸月，併科罰金新台幣拾伍
萬元，罰金如易服勞役，以參佰元（即新台幣玖佰元）折算壹日。應執行有期徒刑柒
年，併科罰金肆拾萬元，罰金如易服勞役，以罰金總額與陸個月之日數比例折算。
扣案如附表所示之物均沒收。
    事  實
一、丙○○前因違反著作權法案件，經臺灣臺中地方法院於民國八十八年五月三十一
    日以八十八年度訴字第四五二號判處有期徒刑一年二月，並經臺灣高等法院臺中
    分院於八十八年十月二十六日撤銷原判決，但仍判處有期徒刑一年二月，其後經
    最高法院於八十九年一月二十七日以八十九年度台上字第六○三號駁回上訴確定
    ，嗣於九十一年四月二十一日因縮短刑期而執行完畢。詎丙○○猶不知悔改，竟
    與綽號「牛奶」之年籍姓名均不詳之成年男子基於共同製造手槍及子彈之犯意聯
    絡，自九十二年四月間某日起，以丙○○所承租之高雄市三民區○○○路三八六
    號三樓住處為製造處所，向高雄市○○路「華山文具模型店」購買玩具手槍、玩
    具金屬彈殼、底火等物品為材料，且利用渠等分別所有如附表所示之砂輪機、研
    磨機等機具為製造工具，未經許可，將仿ＢＥＲＥＴＴＡ廠Ｍ９型半自動手槍製
    造之玩具手槍換裝土造金屬槍管，製造機械性能良好，可擊發適用之子彈而具有
    殺傷力之改造手槍，並另取９×１９ｍｍ模型子彈之彈殼與彈頭，在彈殼內加裝
    底火及制式槍彈的球狀發射火藥，製造配合適當槍枝發射，於近距離發射即具有
    殺傷力之土造子彈。嗣於九十二年八月二十七日下午四時三十分許，為警持本院
    所核發之搜索票，前往上址執行搜索而當場查獲，並扣得如附表所示之已製造完
    成而具有殺傷力之改造手槍一把、土造子彈九顆（惟其中二顆無殺傷力）及其餘
    槍、彈之半成品、材料、製造機具等物品。
二、案經行政院海岸巡防署高雄縣機動查緝隊報告臺灣高雄地方法院檢察署檢察官偵
    查起訴。
    理  由
一、訊據被告丙○○固坦承「牛奶」於右開時、地製造槍、彈，且為警前來搜索而當
    場查扣前揭物品之事實，惟矢口否認有何製造槍、彈之犯行，辯稱：「牛奶」之
    前有住在我的租屋處，後來在該處製造槍、彈，因為他說製造好之後要給我一把
    手槍，所以我才繼續承租該租屋處，且幫忙購買所需的材料、工具，有些工具是
    他帶來的，有些則是我以前做水電留下來的。「牛奶」都是一個人自己製造，我
    僅在旁邊看，沒有參與，「牛奶」並叫我去客廳看電視云云。經查：
  (一)警方於九十二年八月二十七日下午四時三十分許，持本院所核發之搜索票，前往
    被告前揭租屋處執行搜索，並當場扣得如附表所示之物品之事實，有本院搜索票
    、搜索扣押筆錄、扣押物品目錄表、查獲現場所攝之照片附卷為憑及如附表所示
    之物品扣案可稽，應堪認屬真實。又扣案如附表所示之槍、彈等物品經送鑑定結
    果，略認：(1)如附表編號一所示之手槍一把，係由仿ＢＥＲＥＴＴＡ廠Ｍ９型半
    自動手槍製造之玩具手槍換裝土造金屬槍管而成之改造手槍，製造機械性能良好
    ，可擊發適用之子彈，認具殺傷力；(2)如附表編號四所示之子彈九顆，認均係土
    造子彈（具直徑９．０ｍｍ金屬彈頭，彈底字樣為「ＰＡＲＡ９ＭＭＡＵＴＯ」
    ），經內政部警政署刑事警察局取樣其中三顆子彈試射，一顆可擊發，認具殺傷
    力，二顆均無法擊發，認均不具殺傷力；另經法務部調查局取樣其餘六顆子彈試
    射，其中僅一顆能完全裝進彈膛進行射擊，能擊發，另五顆因無法完全進入彈膛
    ，致無法進行試射。惟取未擊發土造子彈二顆拆解檢視，係取９×１９ｍｍ模型
    子彈之彈殼與彈頭，另於彈殼內加裝底火及制式槍彈的球狀發射火藥，改造而成
    的土造子彈，依其組合構造，認能擊發，配合適當槍枝發射，於近距離具有殺傷
    力；(3)如附表編號二所示之手槍半成品二把，一把認係玩具金屬槍身、玩具金屬
    滑套、玩具塑膠槍管、槍管固定鈕插梢、玩具金屬彈匣、玩具塑膠撞針座、玩具
    複進簧桿、彈簧等物，另一把認係金屬槍身、玩具金屬彈匣、玩具金屬滑套、玩
    具複進簧桿等物；(4)如附表編號三所示之槍管十三支，其中七支認均係土造金屬
    槍管半成品，另六支認均係玩具金屬槍管；(5)如附表編號五所示之子彈半成品七
    十四顆，認均係玩具金屬彈殼；(6)如附表編號六所示之底火二百十三粒，其中一
    百二十五粒係市售專供事業用擊釘器使用之火藥筒，經檢視未發現改造或變造情
    事，係原廠製品，認非槍砲彈藥刀械管制條例所列管之彈藥或爆裂物，其餘八十
    八粒，係市售爆竹煙火類之玩爆紙，依據爆竹煙火製造業安全衛生設施標準，其
    製品使用之原料為一般調配安全火柴所用之原料，係供玩具槍或比賽用信號槍產
    生信號之用，未發現改造或變造情事，認非槍砲彈藥刀械管制條例所列管之彈藥
    等語，此有內政部警政署刑事警察局九十二年十一月四日刑鑑字第○九二○一七
    ○四二三號槍彈鑑定書、九十二年十一月十一日刑偵五字第○九二○二一四○六
    八號鑑驗通知書及法務部調查局九十三年二月十八日調科參字第○九三○○○五
    九七九○號鑑定通知書各乙份在卷可稽（參見偵查卷第二五頁以下、本院卷第四
    一頁、第一○九頁）。足見如附表編號一所示之改造手槍一把及如附表編號四所
    示之土造子彈其中七顆均具有殺傷力，該槍、彈應分屬槍砲彈藥刀械管制條例第
    四條第一項第一款、第二款所規定之槍砲及彈藥，依同條例第五條規定，非經中
    央主管機關許可，不得製造之。
  (二)被告固以前詞置辯，矢口否認其有參與製造前揭槍、彈之犯行云云。惟查：
    1.扣案如附表所示之槍、彈等物品均係在被告前揭租屋處所查獲之事實，業如前
      述，衡以製造槍、彈乃法所不容之嚴重觸法行為，此為眾所週知之事，故被告
      若非確有參與本件製造槍、彈之行為，又豈會僅因可獲得一把槍之報酬，即願
      意提供前揭租屋處所供「牛奶」單獨製造槍、彈，自陷於遭警查獲之危險？此
      舉顯有違常理與經驗法則。是以較為合理之推論，自應係被告確與「牛奶」共
      同製造本件槍、彈，被告辯稱係所謂已逝之「牛奶」單獨製造本件槍、彈云云
      ，除有違常情外，且被告供稱「牛奶」業已死亡，亦無從傳喚到庭以詰問證實
      ，顯見被告所辯乙節無非係推托卸責之詞，委無足取。
    2.被告於本院審理時供稱「牛奶」已於九十二年六月間死亡，然本件係「牛奶」
      死亡約二個月後即九十二年八月二十七日始為警查獲，並扣得如附表所示之槍
      、彈等物。倘如附表所示之槍、彈等物確均係「牛奶」所單獨製造而持有，被
      告並無參與製造，且如被告所辯，其亦無製造槍、彈之能力，然被告何以在「
      牛奶」死亡之後，仍遲未將此等嚴重觸法之槍、彈等物品為妥善之處理，而猶
      願甘冒遭警查獲之風險，繼續將扣案之槍、彈連同如附表所示之製造器材放置
      於其租屋處所，實令人費解。由此益見被告應有參與製造槍、彈乙事，故即便
      「牛奶」業已死亡，仍無礙被告之製造槍、彈計畫，被告始會於案發當日仍將
      扣案之槍、彈連同製造器材繼續置放於其租屋處所，因此方遭警方查獲。
    3.同案被告甲○○（業經本院判決在案）於警詢及偵查中均供稱：我想將購得之
      三顆子彈拿給「肉仔」（按：「肉仔」係本件被告之綽號，此據本件被告及同
      案被告甲○○於本院審理時供明在卷）看看是否為制式子彈，因為「肉仔」對
      於槍枝、子彈較為內行等語（參見警卷第三二頁、偵查卷第十四頁）。足見本
      件被告對於槍、彈應有相當程度之瞭解，且有一定之名聲在外，同案被告甲○
      ○始會前來要求其判斷子彈之真假，故其辯稱並無製造能力，僅能依子彈後面
      之編號來認定子彈種類云云，自屬避重就輕之詞，當難採信。準此，被告既對
      槍、彈有相當程度之瞭解，復提供前揭租屋處所供製造槍、彈之用，且本件經
查獲供製造槍、彈所用之器材又屬非少，則被告豈有可能僅讓「牛奶」一人單
      獨製造，而其均未參與，且甚至如其所辯，「牛奶」均叫其「到客廳看電視」
      云云？此亦明顯悖於常情，實難令人置信。
  (三)綜上各項證據資料以觀，被告確與「牛奶」共同製造本件槍、彈，其徒以前詞空
    言為辯，誠與常情不合，自無足取。是本件事證已臻明確，被告之犯行應堪認定
    。
二、核被告所為，係犯槍砲彈藥刀械管制條例第十一條第一項之「未經許可製造其他
    可發射子彈之改造手槍」罪及同條例第十二條第一項之「未經許可製造子彈」罪
    。本件辯護人依被告所辯乙節，辯稱被告僅係構成上開二罪之幫助犯云云，容無
    足取，業如前述。被告於製造槍、彈後，復進而持有槍、彈，其持有槍、彈之低
    度行為應為製造之高度行為所吸收，均不另論罪。被告與「牛奶」就本件二項犯
    行，均有犯意之聯絡與行為之分擔，為共同正犯。被告所犯上開二罪間，犯意各
    別，罪名不同，應分論併罰之。又被告前因違反著作權法案件，經臺灣臺中地方
    法院於八十八年五月三十一日以八十八年度訴字第四五二號判處有期徒刑一年二
    月，並經臺灣高等法院臺中分院於八十八年十月二十六日撤銷原判決，但仍判處
    有期徒刑一年二月，其後經最高法院於八十九年一月二十七日以八十九年度台上
    字第六○三號駁回上訴確定，嗣於九十一年四月二十一日因縮短刑期而執行完畢
    之事實，此有本院被告院內索引卡紀錄表、臺灣高等法院被告全國前案紀錄表及
    臺灣高雄地方法院檢察署刑案資料查註紀錄表各乙份在卷可按。其受有期徒刑執
    行完畢，於五年以內再犯本件最重本刑為有期徒刑以上之罪，為累犯，應依刑法
    第四十七條之規定，加重其刑。
三、本院審酌被告正值年輕力壯，不思依循正軌處事，竟違法製造手槍及子彈，對於
    槍、彈之販賣及持有等來源之提供大有助益，影響所及，非僅多數人之生命、身
    體受有危害，社會治安亦恐將遭受嚴重破壞，為害之鉅，當非個人一己之生命、
    身體法益所可比擬，自應嚴厲論處，是被告所為自應受有相當程度之刑事非難；
    惟另考量被告雖製造槍、彈，但尚查無其以之實際從事其他不法活動，且製造完
    成具有殺傷力之改造手槍僅一把、子彈僅七顆，數量尚非至鉅，而被告雖仍飾詞
    否認犯行，但已坦承部分之犯罪事實等一切情狀，酌情分別量處如主文所示之刑
    ，並就罰金部分諭知易服勞役之折算標準，且定其應執行之刑，以資懲儆。又扣
    案如附表編號一所示之改造手槍一把及如附表編號四所示之尚未試射之子彈五顆
    ，均具有殺傷力，分屬槍砲彈藥刀械管制條例第四條第一項第一款、第二款所規
    定之槍砲及彈藥，依該條例第五條規定，非經中央主管機關許可，不得製造之，
    已如前述，均屬該條例所規定之違禁物無訛，爰依刑法第三十八條第一項第一款
    規定，均併予宣告沒收。至扣案如附表編號四所示之其餘子彈四顆，其中二顆本
    有殺傷力，但因鑑驗試射後，已不具殺傷力，另二顆則不具殺傷力，均非屬違禁
    物，而連同如附表所示之其餘物品，皆係供本件製造槍、彈所用，且係被告與「
    牛奶」分別所有，業據被告供明在卷，爰依刑法第三十八條第一項第二款規定，
    亦均併予宣告沒收。
據上論結，應依刑事訴訟法第二百九十九條第一項前段，槍砲彈藥刀械管制條例第十
一條第一項、第十二條第一項，刑法第十一條前段、第二十八條、第五十一條第五款
、第七款、第四十七條、第四十二條第二項、第三項、第三十八條第一項第一款、第
二款，罰金罰鍰提高標準條例第二條，現行法規所定貨幣單位折算新台幣條例第二條
，判決如主文。
本案經檢察官彭斐虹到庭執行職務。
中      華      民      國  九十三    年      四      月     十二     日
                              臺灣高雄地方法院刑事第六庭
                                  審判長法  官  陳志銘
                                        法  官  高英賓
                                        法  官  陳信旗
右為正本證明與原本無異。
如不服本判決，應於送達後十日內，向本院提出上訴狀。
                                        書記官  張家榮
中      華      民      國    九十三    年      四      月     十二     日
┌───────────────────────────────────┐
│附表                                        九十二年度訴字第二五七九號│
├──┬───────────┬──┬──┬───────────┬──┤
│編號│扣案物品              │數量│編號│扣案物品              │數量│
├──┼───────────┼──┼──┼───────────┼──┤
│一  │改造手槍（槍枝管制編號│一把│十  │電焊槍                │一支│
│    │：0000000000，仿ＢＥＲ│    │    │                      │    │
│    │ＥＴＴＡ廠Ｍ９型半自動│    │    │                      │    │
│    │手槍製造之玩具手槍換裝│    │    │                      │    │
│    │土造金屬槍管而成之改造│    │    │                      │    │
│    │手槍，含彈匣一個）    │    │    │                      │    │
├──┼───────────┼──┼──┼───────────┼──┤
│二  │手槍半成品（每把均含彈│二把│十一│電鑽機                │一台│
│    │匣一個）              │    │    │                      │    │
├──┼───────────┼──┼──┼───────────┼──┤
│三  │槍管                  │十三│十二│老虎夾                │一台│
│    │                      │支  │    │                      │    │
├──┼───────────┼──┼──┼───────────┼──┤
│四  │土造子彈（土造９ｍｍＰ│九顆│十三│尖嘴鉗                │三支│
│    │ａｒａｂｅｌｌｕｍ，９│（其│    │                      │    │
│    │×１９ｍｍ子彈，彈底字│中二│    │                      │    │
│    │樣「ＰＡＲＡ９ＭＭＡＵ│顆已│    │                      │    │
│    │ＴＯ」）              │經鑑│    │                      │    │
│    │                      │驗試│    │                      │    │
│    │                      │射）│    │                      │    │
├──┼───────────┼──┼──┼───────────┼──┤
│五  │子彈半成品            │七十│十四│銼刀                  │二支│
│    │                      │四顆│    │                      │    │
├──┼───────────┼──┼──┼───────────┼──┤
│六  │底火                  │二百│十五│線鋸                  │二支│
│    │                      │十三│    │                      │    │
│    │                      │粒  │    │                      │    │
├──┼───────────┼──┼──┼───────────┼──┤
│七  │黑色火藥              │一盒│十六│游標卡尺              │一支│
├──┼───────────┼──┼──┼───────────┼──┤
│八  │砂輪機                │一台│十七│鋼刷                  │一支│
├──┼───────────┼──┼──┼───────────┼──┤
│九  │研磨機                │一台│    │                      │    │
└──┴───────────┴──┴──┴───────────┴──┘
附錄本判決論罪之法條：
槍砲彈藥刀械管制條例第十一條
    未經許可，製造、販賣或運輸第四條第一項第一款所稱其他可發射金屬或子彈具
    有殺傷力之各式槍砲者，處五年以上有期徒刑，併科新臺幣一千萬元以下罰金。
    未經許可，轉讓、出租或出借前項所列槍砲者，處三年以上十年以下有期徒刑，
    併科新臺幣七百萬元以下罰金。
    意圖供自己或他人犯罪之用，而犯前二項之罪者，處無期徒刑或七年以上有期徒
    刑，併科新臺幣一千萬元以下罰金。
    未經許可，持有、寄藏或意圖販賣而陳列第一項所列槍砲者，處一年以上七年以
    下有期徒刑，併科新臺幣七百萬元以下罰金。
    第一項至第三項之未遂犯罰之。
槍砲彈藥刀械管制條例第十二條
    未經許可，製造、販賣或運輸子彈者，處一年以上七年以下有期徒刑，併科新台
    幣五百萬元以下罰金。
    未經許可，轉讓、出租或出借子彈者，處六月以上五年以下有期徒刑，併科新台
    幣三百萬元以下罰金。
    意圖供自己或他人犯罪之用，而犯前二項之罪者，處三年以上十年以下有期徒刑
    ，併科新台幣七百萬元以下罰金。
    未經許可，持有、寄藏或意圖販賣而陳列子彈者，處五年以下有期徒刑，併科新
    台幣三百萬元以下罰金。
    第一項至第三項之未遂犯罰之。
